【裁判字號】    99,交上易,1009
【裁判日期】    991019
【裁判案由】    過失致死等
【裁判全文】
臺灣高等法院臺中分院刑事判決      99年度交上易字第1009號
上  訴  人  臺灣臺中地方法院檢察署檢察官
上  訴  人
即  被  告  乙○○
上列上訴人因過失致死等案件，不服臺灣臺中地方法院98年度交
易字第799號中華民國99年4月28日第一審判決（起訴案號：臺灣
臺中地方法院檢察署98年度偵字第26902號），提起上訴，本院
判決如下：
    主  文
上訴駁回。
乙○○緩刑肆年，並應向執行檢察官指定之公益團體、地方自治
團體或社區提供二百四十小時之義務勞務，於緩刑期間付保護管
束。
    犯罪事實及理由
一、本案經本院審理結果，認第一審以上訴人即被告乙○○（下
    稱被告）犯刑法第185條之3服用酒類不能安全駕駛動力交通
    工具而駕駛罪，處有期徒刑3月；又犯刑法第276條第1項過
    失致人於死罪，處有期徒刑7月，應執行有期徒刑9月，認事
    用法及量刑均無不當，應予維持，除犯罪事實一、第第8行
    「途經該路段靠近環中路之交岔路口時」，應更正為「途經
    該路段靠近環中路時」外，其餘並引用第一審判決書記載之
    事實、證據及理由（如附件）。
二、檢察官上訴意旨略謂：本件因被告酒醉駕車而肇事，其犯罪
    情節尚屬重大，另其曾因酒醉駕車吊扣機車駕駛執照，素行
    顯非佳；又被告審理中並未與被害人達成和解，犯後態度難
    認屬佳，且被告無照駕駛並酒醉駕車而過失致人於死，依道
    路交通管理處罰條例第86條第1項應加重其刑，原審僅分別
    量處有期徒刑3月、7月，定應執行有期徒刑8月，顯然過輕
    等語。被告上訴意旨略以：被告有無符合自首之情形應予斟
    酌；另依道路交通管理處罰條例第86條第1項規定之加重刑
    罰事由，係就數種加重事由為列舉規定，是被告雖同時有無
    照駕駛及酒醉駕車而致人於死之加重事由，惟應僅加重1次
    ，依原判決觀之，似有加重2次之情形；又被告已與被害人
    家屬和解，並已認罪，原審量刑過重，請求給予改過自新之
    機會，並從輕量刑及緩刑云云。
三、按量刑之輕重係屬事實審法院得依職權自由裁量之事項，茍
    已斟酌刑法第57條各款所列情狀而未逾法定刑度，即不得遽
    指為違法（最高法院72年度台上字第6696號、75年度台上字
    第7033號判例可資參照）。又在同一犯罪事實與情節，如別
    無其他加重或減輕之原因，下級審法院量定之刑，亦無過重
    或失輕之不當情形，則上級審法院對下級審法院之職權行使
    ，原則上應予尊重（最高法院85年度台上字第2446號判決亦
    可參照）。本件原審判決於理由中已敘明審酌被告於駕駛執
    照吊扣期間，再度酒後駕車，且其後經醫院抽血檢測發現其
    血液中酒精濃度竟達301.7MG/DL(換算呼氣中酒精濃度為
    1.5MG/L)，惡性非輕，犯罪之動機、目的均屬單純，惟因過
    失致生被害人劉張玉盞死亡之結果嚴重，迄至本院裁判時猶
    未與被害人家屬達成和解，再考其智識、生活情狀，暨犯後
    始終坦認犯行，態度良好等一切情狀，量處有期徒刑3月、7
    月，定應執行有期徒刑8月，本院認為原審判決就其量刑之
    理由，顯已斟酌刑法第57條各款所列情狀而未逾法定刑度，
    自不得遽指為違法，檢察官上訴認原判決所量處之刑度過輕
    ，為無理由，應予駁回。又依卷內資料觀之，並無被告主動
    向警員報案之相關資料或筆錄記載，且事發當時被告亦受傷
    送醫救治，承辦警員係接獲通報前往處理，有職務報告附卷
    可稽（見警卷第4頁），是被告並無符合刑法第62條規定自
    首之情形；另原審論罪科刑僅說明被告係無照駕駛，且酒後
    駕車致人於死，而就所犯過失致人於死罪部分，依道路交通
    管理處罰條例第86條第1項規定加重其刑，原審並無加重2次
    之情形，被告就此容有誤解；又原審量刑並無不當之情形，
    已如前述。是被告上開上訴理由執詞指摘原判決不當，亦無
    理由，應予駁回。
四、按刑罰之主要目的乃在於公正地報應行為人之罪責，並以刑
    罰之公正報應，威嚇社會大眾而生嚇阻犯罪之一般預防功能
    ，且善用執行刑罰之機會，從事受刑人之矯治工作，而收教
    化之個別預防功能，因而，刑罰應該是符合相當原則之公正
    刑罰，不可過份強調威嚇社會大眾之一般預防功能，或是過
    份強調教化犯罪人之個別預防功能，而輕易破壞刑罰公正報
    應之本質。查被告前雖因違反槍砲彈藥刀械管制條例判處有
    期徒刑1年2月，緩刑3年，並於95年6月5日確定，惟本件被
    告犯罪之時間為98年10月3日，斯時上開緩刑已期滿，依刑
    法第76條規定，其刑之宣告失其效力，是被告未曾因故意犯
    罪受有期徒刑以上刑之宣告，有臺灣高等法院被告前案紀錄
    表一份在卷可按，其因一時過失，致觸犯本案犯行，犯後坦
    承犯行，已與被害人家屬達成和解，並已付清和解金額，有
    台中縣潭子鄉調解委員會99年刑調字第244號調解書1份附卷
    可稽（見本院卷第30頁），且刑罰之執行，對被告之改善尚
    不具必要性，本院認經此偵審程序及刑之宣告後，被告應知
    所警惕，而無再犯之虞，因認暫不執行其刑為當，爰依刑法
    第74條第1項第1款規定，併予宣告緩刑4年，以啟自新。又
    被告因上開過失，造成劉張玉盞死亡之結果，雖被告已與被
    害人家屬和解，然為期被告於緩刑期間內深知警惕，避免緩
    刑之宣告遭撤銷，並深刻明瞭車禍對於被害人及其家屬造成
    之影響，且導正其應審慎遵守交通法規之觀念，爰併依刑法
    第74條第2項第5款，諭知被告應向執行檢察官指定之公益團
    體、地方自治團體或社區提供240小時之義務勞務，並依刑
    法第93條第1項第2款之規定，宣告緩刑期間付保護管束，以
    促其知所警惕，以免再犯。
據上論斷，應依刑事訴訟法第373條、第368條，刑法第74條第1
項第1款、第2項第5款、第93條第1項第2款，判決如主文。
本案經檢察官甲○○到庭執行職務。
中    華    民    國    99    年    10    月    19    日
            刑事第五庭  審判長法  官  趙  春  碧
                              法  官  賴  恭  利
                              法  官  卓  進  仕
以上正本證明與原本無異。
不得上訴。
                              書記官  郭  振  祥
中    華    民    國    99    年    10    月    19    日
附錄論罪科刑法條：
刑法第185條之3：
服用毒品、麻醉藥品、酒類或其他相類之物，不能安全駕駛動力
交通工具而駕駛者，處1年以下有期徒刑、拘役或3萬元以下罰金
。
刑法第276條第1項：
因過失致人於死者，處2年以下有期徒刑、拘役或2,000元以下罰
金。

司法院資訊處製作；財團法人民間司法改革基金會備份。
